【裁判字號】    95,重訴,27
【裁判日期】    950821
【裁判案由】    毒品危害防制條例
【裁判全文】
臺灣高雄地方法院刑事判決              95年度重訴字第27號
公  訴  人  臺灣高雄地方法院檢察署檢察官
被      告  甲○○
選任辯護人  柳聰賢  律師
            劉新安  律師
被      告  戊○○
                    現於臺灣高雄看守所附設勒戒所執行觀察
指定辯護人  本院公設辯護人庚○○
上列被告因毒品危害防制條例案件，經檢察官提起公訴（95年度
偵字第3624號、5490號、5800號、7550號），本院判決如下：
    主  文
甲○○共同意圖販賣而持有第一級毒品，處有期徒刑拾年肆月，
扣案如附表一、二所示之物，均沒收銷燬之，如附表三所示之物
，均沒收。
戊○○共同持有第一級毒品達一定數量，處有期徒刑柒月，扣案
如附表一編號一、九、十所示之物，均沒收銷燬之。
    犯罪事實
一、甲○○明知海洛因係毒品危害防制條例所列管之第一級毒品
    ，未經許可，不得擅自販賣或意圖販賣而持有。竟於民國95
    年1 月21日上午10時許，受意圖營利而向真實姓名年籍不詳
    綽號「小胖」之成年男子販入第一級毒品之己○○之委託，
    代為尋覓欲購買第一級毒品海洛因之人，己○○並允諾以每
    塊海洛因磚（重約350 公克即9 臺兩）高於新臺幣（下同）
    18 0萬元售價之差額，作為甲○○販售每塊海洛因磚之報酬
    。甲○○即於同日下午3 時3 分前某時許，以其所有000000
    0000號之行動電話聯絡乙○○所使用之0000000000號行動電
    話，擬以2 塊海洛因磚合計390 萬元之價格售予乙○○，乙○○並隨即於同日下午3 時3 分回覆稱現金不足，以致甲○○與乙○○無法就販賣第一級毒品海洛因之數量、總金額與
    交易之時間、地點等達成合意。嗣己○○於同日晚間11時許
    ，攜帶4 包（以透明塑膠袋包裝，外裹以報紙）第一級毒品
    海洛因（重約1400公克）至甲○○位於台南縣永康市○○路
    1 巷1 弄20號之住處，斯時適有不知情之戊○○，因返還甲○○機車，並因施用第一級毒品海洛因之後在客廳沙發上入
    睡而在場，甲○○遂基於與己○○共同意圖販賣而持有之犯
    意聯絡，分別以未扣案且不知為何人所有之研磨機將上開第
    一級毒品海洛因加入葡萄糖稀釋，以由甲○○向乙○○商借
    之電熱感溫器予以測試純度，並將之分裝成如附表一所示重
    量不一之包裝後，再以甲○○所有製作土窯雞用之鋁箔包裝
    袋分裝成5 大袋。迨翌日凌晨零時30分許，甲○○將如附表
    一編號十一、十二所示之第一級毒品海洛因放置於不知情之
    丁○○所有之白色手提包內，由甲○○自行攜帶，另交由未
    參與意圖販賣第一級毒品海洛因之犯行，然知悉甲○○所交
    付者為第一級毒品海洛因，而基於與甲○○共同持有之犯意
    聯絡之戊○○如附表一編號一、九、十所示之第一級毒品海
    洛因，與己○○正欲駕車離開上開處所，而由甲○○以遙控
    器打開地下室車庫大門之際，即為行政院海岸巡防署南部地
    區巡防局高雄市機動查緝隊（下稱高雄市機動查緝隊）及高
    雄縣政府警察局所組成專案小組成員，當場查獲己○○及戊○○，並扣得如附表所示之物；而甲○○則乘隙逃逸，嗣為
    警拘提到案，始查悉上情。
二、案經行政院海巡署南部地區巡防局高雄市機動查緝隊及高雄
    縣政府警察局移送臺灣高雄地方法院檢察署檢察官偵查起訴
    。
    理  由
壹、程序部分：
一、按被告以外之人於審判外之言詞或書面陳述，除法律有規定
    者外，不得作為證據，刑事訴訟法第159 條第1 項定有明文
    。證人己○○、丁○○、乙○○、翁子欽於警詢中所為陳述
    ，依首揭法條規定，原則上亦無證據能力。然被告以外之人
    於審判外之陳述，雖不符刑事訴訟法第159 條之1 至之4 等
    4 條之規定，而經當事人於審判程序同意作為證據，法院審
    酌該言詞陳述或書面陳述作成時之情況，認為適當者，亦得
    為證據，此刑事訴訟法第159 條之5 亦定有明文。本件被告
    甲○○、戊○○及其辯護人於準備程序本院訊問時對證據能
    力亦不爭執，且至言詞辯論終結前，就前開證人於警詢中所
    為陳述之證據能力亦未聲明異議。再前開證人己○○等於警
    詢中之陳述，亦未經被告主張有何非出於自由意志之情形，
    是本件認為容許渠等陳述之證據能力，亦無不當，應依刑事
    訴訟法第159 條之5 之規定，認前開4 位證人於警詢中之證
    述具有證據能力。又共同被告就其自己犯罪事實所為之陳述
    ，固屬自白，然相較於其他共同被告，仍不失為證人之地位
    ，其陳述性質上亦屬被告以外之人於審判外之陳述，自應受
    刑事訴訟法所定傳聞法則之限制（刑事訴訟法第159 條92年
    之立法修正理由三參照），被告甲○○於警詢中之供述，就
    被告戊○○而言，即屬證人之證述，此部份復為被告戊○○
    之辯護人於本院審判程序中否認其證據能力（見本院95年7
    月21日審判筆錄第12頁），故無刑事訴訟法第159 條之5 同
    意作為證據之情形，是被告甲○○於警詢中之證述，對於被
    告戊○○並無證據能力。
二、次按，被告以外之人於偵查中向檢察官所為陳述，除顯有不
    可信之情況者外，得為證據，刑事訴訟法第159 條之1 第2
    項定有明文。偵查中對被告以外之人（包括證人、鑑定人、
    告訴人、被害人及共同被告等）所為之偵查筆錄，或被告以
    外之人向檢察官所提之書面陳述，性質上均屬傳聞證據。惟
    現階段刑事訴訟法規定檢察官代表國家偵查犯罪、實施公訴
    ，依法其有訊問被告、證人及鑑定人之權，證人、鑑定人且
    須具結，而實務運作時，檢察官偵查中向被告以外之人所取
    得之陳述，原則上均能遵守法律規定，不致違法取供，其可
    信度極高，職是，被告以外之人前於偵查中已具結而為證述
    ，除反對該項供述得具有證據能力之一方，已釋明「顯有不
    可信之情況」之理由外，不宜以該證人未能於審判中接受他
    造之反對詰問為由，即遽指該證人於偵查中之陳述不具證據
    能力。本案證人乙○○、丁○○、丙○○、翁子欽於檢察官
    偵查中所為之陳述，被告2 人及其辯護人均未曾提及檢察官
    在偵查時有不法取供之情形，依上說明，其於偵查中之證言
    自均具有證據能力。
三、復按，證人恐因陳述致自己或與其有前條第一項關係之人受
    刑事追訴或處罰者，得拒絕證言；證人有第181 條之情形者
    ，應告以得拒絕證言，刑事訴訟法第181 條、第186 條第2
    項分別定有明文。又憲法第16條保障人民之訴訟權，就刑事
    被告而言，包含其在訴訟上應享有充分之防禦權。刑事被告
    詰問證人之權利，即屬該等權利之一，且屬憲法第8 條第1
    項規定「非由法院依法定程序不得審問處罰」之正當法律程
    序所保障之權利。為確保被告對證人之詰問權，證人於審判
    中，應依法定程序，到場具結陳述，並接受被告之詰問，其
    陳述始得作為認定被告犯罪事實之判斷依據。刑事審判上之
    共同被告，係為求訴訟經濟等原因，由檢察官或自訴人合併
    或追加起訴，或由法院合併審判所形成，其間各別被告及犯
    罪事實仍獨立存在。故共同被告對其他共同被告之案件而言
    ，為被告以外之第三人，本質上屬於證人，自不能因案件合
    併關係而影響其他被告原享有之上開憲法上權利（司法院大
    法官會議第582 號解釋意旨參考）。亦即不得逕以共同被告
    不利於己之陳述採為其他共同被告犯罪（事實認定）之證據
    ，仍應以證人身分傳訊該共同被告，令其具結並使本案被告
    得有交互詰問之機會，始得以其證言資為本案被告不利之證
    據。是故，以共同被告之陳述作為他共同被告之證據者，必
    先以證人之身分具結後為之，始與法無違；然為確保共同被
    告以證人身分所為之陳述不致令自己遭受刑事訴追，刑事訴
    訟法特定有拒絕證言之制度，考其立法目的，旨在免除證人
    陷於抉擇控訴自己或與其有一定身分關係之人、或陳述不實
    而受偽證之處罰、或不陳述而受罰鍰處罰，甚而主觀上認為
    違反具結文將受偽證處罰之困境；又證人此項拒絕證言權，
    與被告之緘默權，同屬不自證己罪之特權，為確保證人此項
    權利，刑事訴訟法乃明文規定，法官有告知證人之義務；如
    法官未踐行此項告知義務，而告以具結之義務及偽證之處罰
    並命朗讀結文後具結，將使證人陷於如前述之抉擇困境，無
    異剝奪證人此項拒絕證言權，強迫其作出讓自己入罪之陳述
    ，違反不自證己罪之原則，自係侵犯證人此項權利（參照最
    高法院94年度臺上字第51號判決意旨）。綜上所述，拒絕證
    言權，乃專屬於證人之權利，非當事人所得主張，證人拒絕
    證言權及法院告知義務之規定，皆為保護證人而設，非為保
    護被告，法院或檢察官違反告知義務所生之法律效果，僅對
    證人生效，故違反告知義務之證人證詞，對訴訟當事人仍具
    證據能力（最高法院95年度臺上字第2497號判決意旨參照）
    ；是本件證人己○○於檢察官偵查中之證述，檢察官固未依
    法告知其得拒絕證言，然此拒絕證言權所保障之對象，並非
    共同被告甲○○，此部份之證詞有無證據能力，尚非被告甲○○或辯護人所得爭執，被告甲○○之辯護人於本院審判期
    日爭執證人己○○於檢察官偵查中證詞之證據能力（見本院
    95年7月21日審判筆錄第33頁），自有誤會，附此敘明。
四、再按，所謂監聽譯文乃司法警察人員依其監聽犯罪嫌疑人之
    通聯後，將其對話內容以文字呈現所製作之書面報告，並非
    刑事訴訟法第165 條之1 第2 項所定之準文書證據，尚無法
    與監視錄影帶、錄音帶所呈現針對當事人之舉動、聲音，足
    以還原事實真相等具有物證價值之證據等同視之，其待證事
    項倘為監聽對象有無通聯之事實，乃通聯紀錄事實在物證上
    之轉換，仍不失為同一性，是以踐行物證之調查程序即可；
    然若所欲證明者為受監聽對象之對話內容，依其證據與待證
    事項之關聯性，則此監聽譯文即屬司法警察在審判外所製作
    之書面陳述，性質上應與員警同仁職務上所製作之現場圖、
    職務報告無異，自屬傳聞證據。而本件監聽過程確經檢察官
    核發通訊監察書，此有臺灣高雄地方法院檢察署94年12月27
    日94年雄檢博水聲監字第002764號、95年1 月17日95年雄檢
    博水聲監字第000213號、95年1 月23日雄檢博水聲監字第00
    0312號、95年95年2 月8 日95年雄檢博水聲監字第000512號
    通訊監察書在卷為憑，且被告2 人及其辯護人於本院審判程
    序，對此監聽譯文亦不爭執其證據能力，揆諸首揭法條條文
    ，本院認該書面報告作成時之情況，並無不當之處，依法自
    得為證據。
貳、實體部分：
一、被告甲○○有罪部分：
  (一)訊據被告甲○○固坦承己○○確有央其代為尋找第一級毒品
    海洛因之買家，其亦有徵詢乙○○有無意願以前揭數量及金
    額購買第一級毒品海洛因等情，惟矢口否認有何與己○○共
    同以添加葡萄糖之方式，稀釋第一級毒品海洛因，並使用製
    作土窯雞所用之鋁箔包裝袋分裝成5 大袋，辯稱：伊沒有從
    中獲取佣金，當天在其住處也沒有在第一級毒品海洛因中添
    加葡萄糖，以電熱感溫器測試毒品的是己○○，伊只是好奇
    在旁邊看，土窯雞的鋁箔袋子是伊拿給己○○的，每包裝多
    少都是己○○裝的云云。
  (二)惟查，證人己○○於本院審理時明確證稱，其所帶去被告甲○○住處之第一級毒品海洛因4 包（粉狀），合計重約1400
    公克，價值約700 萬，嗣被告甲○○售出後，擬向其收取72
    0 萬元，而每塊海洛因磚重約350 公克（約9 臺兩），價值
    約180 萬元（見本院95年6 月29日審判筆錄第7 頁、10頁）
    ，可知，所謂4 包之第一級毒品海洛因，其重量及價值約等
    於4 塊海洛因磚；然經高雄市機動查緝隊及高雄縣政府警察
    局所組成專案小組成員於現場所查獲毒品之重量，經送驗後
    其總重量高達約1675公克（不含袋重），有法務部調查局鑑
    定通知書（調科壹字第220023008 、000000000 號）附卷可
    稽，兩相比較重量約多出近300 公克；參以，我國查緝毒品
    雷厲風行，相關司法警察單位均不遺餘力，以致各類毒品量
    少價昂，物稀為貴，加以盤商層層稀釋剝削，倘於1400公克
    之海洛因中加入300 公克之葡萄糖，或可減緩施用毒品之不
    適，又可增加重量牟取暴利，本與常情無違；尚且，己○○
    確於被告甲○○之住處，以電熱感溫器測試第一級毒品海洛
    因之純度，業據證人己○○與被告甲○○供述無訛，則毒品
    既為己○○所有並由其攜至被告甲○○之住處，倘無輾轉經
    由他人之手，何須另以電熱感溫器測試其純度？況，電熱感
    溫器係於日前由被告甲○○向乙○○商借，並借予己○○所
    使用，當時亦由己○○一起帶至被告甲○○上開處所，若己○○係測試其向上游所購買第一級毒品海洛因之純度，何須
    如此大費周章，甘冒被查獲之風險，而攜帶大量之毒品至他
    處測試？又豈會不於取貨之第一時間即加以測試、確認？足
    認，己○○迭於檢察官偵查中及本院審理時，所證述有於被
    告甲○○上開住處，添加葡萄糖於第一級毒品海洛因中乙節
    ，堪信為真實。又被告甲○○雖否認有何居間介紹，牟取仲
    介或佣金費用之行為，然以我國查緝毒品之嚴厲，對於製造
    、販賣或運輸毒品者，動輒量處死刑、無期徒刑之重典，若
    無任何誘因，如利之所趨，豈有冒死願助人販賣毒品之人？
    被告甲○○所辯為還己○○人情之說，實係匿飾卸責之詞，
    不足為信。至系爭葡萄糖究為何人實際所添加，被告甲○○
    與己○○固各執一詞，然查，現行刑法關於正犯、從犯之區
    別，係以其主觀之犯意及客觀之犯行為標準，凡以自己犯罪
    之意思而參與犯罪，無論其所參與者是否係犯罪構成要件之
    行為，皆為正犯，其以幫助他人犯罪之意思而參與犯罪，其
    所參與者，苟係犯罪構成要件之行為，亦為正犯，必以幫助
    他人犯罪之意思而參與犯罪，其所參與者又為犯罪構成要件
    以外之行為，始為從犯。故共同實施犯罪行為之人，在合同
    意思範圍以內，各自分擔犯罪行為之一部，相互利用他人之
    行為，以達其犯罪之目的者，即應對於全部所發生之結果，
    共同負責。且共同正犯之意思聯絡，原不以數人間直接發生
    者為限，即有間接之聯絡者，亦包括在內，而意思聯絡並不
    限於事前有所謀議，及僅行為當時有共同犯意之聯絡者，亦
    屬之，且其表示之方法，亦不已明示通謀為必要，即相互間
    有默示之合致，亦無不可。本件被告甲○○既自陳確有受己○○之委託後，代為尋找購買第一級毒品之買家，而其復基
    於賺取差價作為佣金之意圖，萌生與己○○販賣第一級毒品
    之犯意，彼此亦有相互利用他人之行為（己○○提供毒品來
    源，被告甲○○尋找毒品買家），以遂行同一販賣毒品之目
    的，是此種實際進行添加葡萄糖於毒品中之販賣毒品前之預
    備行為，自與上開二人間就販賣毒品犯意之合致，不生影響
    。
  (三)綜上所述，被告甲○○確係基於圖利販售之目的而持有上開
    第一級毒品海洛因，此部份犯行，堪以認定。
二、被告戊○○有罪部分：
  (一)上開犯罪事實，業據被告戊○○於本院95年7 月21日審理時
    坦承不諱，核與被告於警詢中自白相符，並有證人己○○、
    丁○○及被告甲○○以證人之身分於本院審理時之證述可佐
    ；在其身上所查獲如附表一編號九、十所示之白粉2包 及為
    其所丟棄而於一樓往二樓樓梯處所發現，如附表一編號一所
    示以製作土窯雞之鋁箔紙袋盛裝之白粉1 袋（內含6 小包）
    ，經送驗後確為第一級毒品海洛因，有法務部調查局鑑定通
    知書（調科壹字第220023008 、000000000 號）附卷可稽，
    被告戊○○之自白核與事實相符，堪信為真實。
  (二)又被告戊○○所持有如附表一編號一、九、十所示之第一級
    毒品海洛因數量，扣除包裝後之毒品重量，合計顯逾行政院
    93年1 月7 日公布之轉讓持有毒品加重其刑之數量標準第2
    條第1 項第1 款所定之5 公克；自應成立毒品危害防制條例
    第11條第4 項、第1 項之持有第一級毒品達一定數量罪。
三、按毒品危害防制條例第4 條第1 、2 項所謂販賣行為，不以
    販入後復行賣出為必要，祇要以營利為目的，而有販入或賣
    出二者其一之行為，即足構成；即行為人若主觀上以營利之
    意圖而販入第一級或第二級毒品，雖未及賣出，仍應論以販
    賣第一級或第二級毒品既遂罪；若非以營利意圖而販入，或
    因其他原因而持有第一級或第二級毒品，嗣起意圖利售賣，
    著手於販賣行為，雖未及賣出，即應成立販賣第一級或第二
    級毒品未遂罪；如非以營利意圖而販入，或因其他原因而持
    有，嗣起意圖利售賣，尚未著手於販賣行為，始成立意圖販
    賣而持有第一級或第二級毒品罪責；又共同正犯之所以應對
    其他共同正犯所實施之行為負其全部責任者，以就其行為有
    犯意之聯絡為限，若他犯所實施之行為，超越原計畫之範圍
    ，而為其所難預見者，則僅應就其所知之程度，令負責任，
    未可概以共同正犯論，最高法院95年度臺上字第3076號判決
    、50年台上字第1060號判例著有明文。次按，犯罪之著手階
    段，係指行為人為實現犯意而開始實行犯罪構成要件之行為
    而言，販賣毒品，自應以毒販與購毒者就買賣毒品之內容有
    所合意（包括毒品之數量及價格）時，應認已經著手販賣毒
    品之實施，最高法院93年度臺上字第462 號、89年度臺上字
    第2798號判決意旨足資參照。本件證人己○○於本院審理時
    自陳其帶去被告甲○○上開住所之第一級毒品海洛因價值約
    700 萬元，重約1400公克，以如此數量之鉅，顯見己○○係
    以營利之目的而販入上開第一級毒品海洛因，至為灼然；公
    訴人認被告甲○○係受己○○之委託而尋找買家，則對於己○○意圖營利而販入第一級毒品海洛因之犯行，自是未及參
    與，此部份於法尚難令負共同正犯之責；而被告甲○○事後
    始萌生與己○○共同販賣第一級毒品之犯意，然既未與乙○○就買賣之數量、價金達成合意，揆諸首揭判決意旨，自尚
    未著手於販賣毒品之犯行，而應論以共同意圖販賣而持有第
    一級毒品罪，臺灣高等法院暨所屬法院94年11月25日法律座
    談會決議亦採相同見解。是核被告甲○○所為，係犯毒品危
    害防制條例第5 條第1 項之意圖販賣而持有第一級毒品罪。
    核被告戊○○所為，係犯同條例第11條第4 項、第1 項之持
    有第一級毒品達一定數量罪。被告甲○○與己○○，被告戊○○與被告甲○○，分別就其所犯上開罪名，有犯意聯絡與
    行為分擔，均分別為共同正犯。公訴意旨雖認被告甲○○係
    犯毒品危害防制條例第4 條第6 項、第1 項之販賣第一級毒
    品未遂罪，然既無證據證明被告甲○○有參與己○○意圖營
    利而販入海洛因之行為，復無證據證明被告甲○○有著手於
    賣出海洛因犯行，惟二者基本社會事實同一，爰變更起訴法
    條（最高法院95年度臺上字第3662號判決意旨參照）。爰審
    酌被告甲○○前未曾受有任何刑之宣告，素行堪認良好，然
    為圖牟暴利，竟起意販售毒品，其犯罪動機與目的，殊值非
    議，且扣案之第一級毒品海洛因數量之鉅，若然流入市面，
    必荼毒百姓莫此為甚，惟斟酌被告甲○○並非首謀，所欲代
    為尋找買家之毒品，未及著手於販賣行為，即俱以查獲，對
    於社會之影響尚未構成實質危害，犯後仍知坦承犯行，足證
    良心未泯；被告戊○○明知被告甲○○所交付者，為第一級
    毒品海洛因，且數量非輕而猶予以非法持有，本非不得嚴懲
    ，惟斟酌被告戊○○對於被告甲○○、己○○販賣毒品之犯
    行，並未有所參與，其持有毒品之時間十分短暫，所造成法
    益之侵害，尚屬輕微等一切情狀，分別量處如主文所示之刑
    。末按，扣案如附表一所示之白粉，經送驗後均為毒品危害
    防制條例第2 條第2 項第1 款規定之第一級毒品海洛因；如
    附表二所示之物，經送驗後分別呈第一級毒品海洛因之陽性
    反應，有法務部調查局鑑定通知書及高雄醫學大學附設中和
    紀念醫院檢驗報告在卷可稽，及用以盛裝各該管制毒品之包
    裝袋，因皆與該管制毒品海洛因在物理上無法析離，爰均依
    毒品危害防制條例第18條第1 項前段之規定，均沒收銷燬之
    ；又如附表三所示之物，為被告甲○○與己○○所有，乃供
    分裝第一級毒品海洛因之用，爰依同條例第19條第1 項前段
    之規定，予以沒收之。至扣案之行動電話9 支、白色手提包
    及23萬元（詳起訴書附表二），尚無證據證明為被告甲○○
    所有，並曾搭配上開0000000000號、0000000000號等門號卡
    使用，即非供犯罪所用之物或犯罪所得之物，均不另為沒收
    之諭知。
四、公訴意旨另以：(一)緣被告甲○○受乙○○（另行偵辦）委託
    ，代為尋覓欲購買第一級毒品海洛因之人，被告甲○○明知
    乙○○係意圖營利販賣之用，竟基於幫助販賣之意而應允代
    為販出海洛因（經公訴人當庭變更為共同販賣第一級毒品之
    犯意聯絡），遂以0000000000號之行動電話與乙○○所使用
    0000000000 號 及0000000000號行動電話聯絡，約定以第一
    級毒品海洛因1 兩（約37公克，未扣案）22萬元之代價販售
    ，並相約在高雄地區某處學校測試乙○○欲販售之第一級毒
    品海洛因，旋被告甲○○便聯絡姓名年籍均不詳之綽號「阿
    龍」之成年人前往相約地點測試，然因測試未果，以致未交
    易得逞，因認被告甲○○涉有毒品危害防制條例第4 條第6
    項、第1 項販賣第一級毒品未遂罪嫌云云。(二)被告甲○○於
    95年1 月21日下午3 時3 分前某時許以0000000000號之行動
    電話聯絡乙○○所使用之0000000000號行動電話，詢問乙○○是否欲販入海洛因，乙○○竟基於意圖營利販賣之用，於
    下午3 時3 分以上開0000000000號之行動電話撥入甲○○所
    使用之0000000000號，要以每塊海洛因磚195 萬元之代價向
    其販入2 塊海洛因磚達成合意後，並相約在台南縣國道1 號
    仁德交流道之寵物世家附近交易，甲○○即以上開行動電話
    撥入己○○所使用之0000000000號行動電話告知己○○，應
    攜帶海洛因毒品前往周定文位於台南縣永康市○○路1 巷1
    弄20號之住處，己○○並於95年1 月21日晚間11時許，到達
    甲○○住處，並攜帶以15個塑膠袋包裝之海洛因毒品（毛重
    1400公克）；嗣被告甲○○、戊○○與己○○竟基於共同運
    輸與販賣第一級毒品之犯意聯絡，由被告甲○○將如起訴書
    附表一編號3 之毒品置入丁○○（另行偵辦）所使用白色女
    用手提袋內，又將如起訴書附表一編號1 及2 毒品交與戊○○身上放置，以便與不詳姓名之他人交易，另準備將如起訴
    書附表一編號3 之毒品運往台南縣仁德交流道之寵物世家附
    近與乙○○交易。待己○○、甲○○及戊○○於同月22日凌
    晨零時30分許步出上開住處，打開車庫門俟將分別駕駛其自
    用小客車前往交易之際，尚未起運，即為高雄市機動查緝隊
    及高雄縣政府警察局所組成專案小組成員當場查獲己○○及
    戊○○，而甲○○則乘隙脫逃，並扣得前揭己○○、甲○○
    及戊○○欲運送之如起訴書附表一編號1 、2 及3 第一級毒
    品海洛因，致未得逞。又扣得上開住處如起訴書附表一編號
    4 及5 之毒品及如起訴書附表二所示之物品。之前於同月21
    日晚間9 時35分許，甲○○以0000000000號撥入乙○○所使
    用之0000000000號行動電話，告知乙○○前往前揭相約地點
    取貨交易，隨即乙○○便駕駛車牌號碼ZX-5195 號自用小客
    車，而翁子欽（另行偵辦）駕駛車牌號碼9226-PA 號自用小
    客車尾隨由高雄縣大寮鄉地區某處出發前往與周定文前揭相
    約地點等待取貨交易，嗣為前開辦案人員循線，於同月22日
    凌晨零時30分許，在台南縣仁德鄉○○○○道附近之中正路
    與裕義路口之7-11超商旁當場查獲，並扣得如起訴書附表三
    所示之物。另甲○○於95年2 月13日下午5 時30分許，在台
    南縣永康市○○街130 號，為上開辦案人員循線拘提到案，
    並扣得NOKIA 牌金色行動電話（門號0000000000號，序號00
    0000000000000 號）1 支，因認被告甲○○、戊○○涉有毒
    品危害防制條例第4 條第6 項、第1 項運輸第一級毒品未遂
    罪嫌，被告戊○○另涉有毒品危害防制條例第4 條第6 項、
    第1 項販賣第一級毒品未遂罪嫌云云。公訴意旨認被告甲○○、戊○○涉犯上開罪嫌，無非係以(一)證人己○○、乙○○
    、翁子欽於檢察官偵查中之證述，及(二)0000000000號、0000
    000000號行動電話之監聽譯文，(三)0000000000號、00000000
    00號行動電話之雙向通聯紀錄，(四)扣押物品目錄表、扣押物
    品清單，(五)現場蒐證照片，為其論據。然查：
  (一)按犯罪事實應依證據認定之，無證據不得認定犯罪事實；不
    能證明被告犯罪者，應諭知無罪之判決，刑事訴訟法第154
    條第2 項、第301 條第1 項分別定有明文。又刑事訴訟法上
    所謂認定犯罪事實之證據，係指足以認定被告確有犯罪行為
    之積極證據而言，如未能發現有相當證據或證據不足以證明
    ，自不能以推測或擬制之方法以為裁判基礎，而認定不利於
    被告之事實，需依積極證據，苟積極證據不足為不利被告之
    認定時，即應為有利於被告之認定，更不必有何有利之證據
    ；所謂「積極證據足以為不利被告事實之認定」，係指據為
    訴訟上證明之全盤證據資料，在客觀上已達於通常一般之人
    均不致於有所懷疑、而得確信被告確曾犯罪之程度；若未達
    到此一程度，而有合理之懷疑存在時，即無從為有罪之確信
    。而訴訟上所得之全盤證據資料，固不以直接證據為限，間
    接證據亦應包含在內，惟採用間接證據時，必其所成立之證
    據，在直接關係上，雖僅足以證明他項事實，而由此他項事
    實，本於事理之作用足以證明待證事實者，方為合法，若憑
    空之推想，並非得採為證據資料之間接證據，最高法院29年
    上字第3105號、40年臺上字第89號、30年上字第816 號及32
    年上字第67號、76年臺上字第4986號判例均分別明揭斯旨，
    足資參酌。
  (二)訊據被告甲○○固坦承確有受乙○○之委託，於上開時、地
    代為尋找第一級毒品海洛因之買家，惟堅決否認有何販賣毒
    品之行為，辯稱：因為當天來的不是乙○○，所以伊就走了
    ，當天並沒有與綽號「阿龍」之成年男子測試毒品等語。經
    查，質之證人乙○○嚴詞否認認識被告甲○○，也沒有委託
    被告甲○○代為尋找毒品之買主，起訴書所載之0000000000
    號及0000000000號行動電話，伊均沒有使用過等語（見本院
    95年6 月29日審判筆錄第22、23頁），是公訴人所稱被告甲○○與乙○○共同販賣第一級毒品未遂之部分，已無從自證
    人乙○○加以查證；又真實姓名年籍不詳綽號「阿龍」之成
    年男子，是否存在？究有無與被告甲○○一同測試第一級毒
    品海洛因之純度，亦無從予以調查，而依前揭最高法院判決
    意旨，倘買賣雙方尚未就交易之毒品數量、金額有所合意，
    自不能認係著手於販賣毒品之犯行，則依起訴書所載之犯罪
    事實，被告甲○○縱有與綽號「阿龍」之人測試毒品，亦尚
    與販賣毒品之構成要件有違，此外，尚查無其他積極證據，
    證明被告甲○○有何自乙○○處收受第一級毒品海洛因之犯
    行，自不得僅憑被告甲○○於檢察官偵查中之自白，遽為不
    利於被告甲○○之認定。
  (三)按刑事法上之運輸，乃指從甲地至乙地之搬運、輸送行為，
    本質上具有距離之概念，其既遂與否，雖不以到達目的地為
    必要，但仍以行為人已經動身上路，始有運輸之著手可言。
    倘行為人僅將所欲運輸之客體，自藏放箱櫃或相類物件內取
    出，既未出發或移動身體達於社會通念所認定之相當距離，
    即難認已有運輸行為之著手，無成立運輸未遂之餘地，最高
    法院95年度臺上字第3245號判決足資參照。本件被告甲○○
    與己○○於上開時、地本欲駕車離去，然於車庫之門開啟之
    時，隨即為警查獲，既未動身上路，亦未出發而有所移動達
    於社會通念所認定之相當距離，顯與上開運輸之觀念有違，
    難認被告甲○○有何著手於運輸之行為，此部分之犯行，自
    屬不能成立。
  (四)訊據被告戊○○固坦承確於上開時、地持有第一級毒品海洛
    因為警查獲等情，惟堅決否認有何販賣、運輸第一級毒品未
    遂之犯行，辯稱：伊僅係還機車與被告甲○○，伊不知道被
    告甲○○有受己○○委託代為尋找第一級毒品海洛因買家一
    事；質之證人即共同被告甲○○迭於檢察官偵查中、本院審
    理時均證稱，被告戊○○並沒有參與其與己○○買賣第一級
    毒品海洛因之犯行，被告戊○○只是恰巧當日還伊機車而已
    等語（見95年度偵字第5490號卷第46頁、本院95年3 月14日
    訊問筆錄第3 頁、95年6 月29日審判筆錄第29頁）；證人己○○亦證稱，被告戊○○沒有參與伊與被告甲○○販賣毒品
    乙節，當時被告戊○○施用毒品後即在沙發上睡覺等語（見
    本院95年6 月29日審判筆錄第12、15頁），足見被告戊○○
    就上開販賣之犯行，與被告甲○○、己○○並無任何犯意之
    聯絡與行為之分擔，此部分自不得因被告確於為警查獲當時
    持有如附表一編號一、九、十所示之第一級毒品海洛因，即
    遽以認定被告戊○○有何販賣第一級毒品海洛因未遂之犯行
    ；至公訴人認被告戊○○涉犯運輸第一級毒品未遂罪部分，
    除被告戊○○所為之行為應與運輸毒品罪之構成要件並不相
    符，已如前述外，其與被告甲○○、己○○既無參與任何販
    賣毒品之犯行，亦無與他人就此犯行有所犯意聯絡，又豈有
    任何運輸毒品之犯意？
  (五)綜上所述，檢察官所舉之證據，均不足以證明被告甲○○、
    戊○○有何販賣或運輸第一級毒品之犯行，尚無法使本院形
    成被告犯罪之確信，其有合理之懷疑存在時，即無從為有罪
    之判決，此部份不能證明被告犯罪，本應諭知無罪之判決，
    然公訴人既認就被告甲○○之部分與上開論罪科刑之部分，
    有裁判上一罪之連續犯或牽連犯關係，就被告戊○○之部分
    與上開論罪科刑之部分，有實質上一罪之吸收關係與裁判上
    一罪之牽連犯關係，基於審判不可分原則，爰均不另為無罪
    之諭知，附此敘明。
據上論斷，應依刑事訴訟法第299 條第1 項前段、第300 條，毒
品危害防制條例第5 條第1 項、第11條第4 項、第1 項、第18條
第1 項前段、第19條第1 項前段，刑法第11條、第28條，判決如
主文。
中    華    民    國    95    年    8     月    21    日
                  刑事第十一庭  審判長法  官  何秀燕
                                      法  官  林揚奇
                                      法  官  戰諭威
以上正本證明與原本無異。
如不服本判決，應於判決送達後10日內，向本院提出上訴狀。
                                      書記官  董明惠
中    華    民    國    95    年    8     月    21    日
附錄本判決論罪之法條：
毒品危害防制條例第5條：
意圖販賣而持有第一級毒品者，處無期徒刑或10年以上有期徒刑
，得併科新臺幣7 百萬元以下罰金。
意圖販賣而持有第二級毒品者，處5 年以上有期徒刑，得併科新
臺幣5 百萬元以下罰金。
意圖販賣而持有第三級毒品者，處3 年以上10年以下有期徒刑，
得併科新臺幣3 百萬元以下罰金。
意圖販賣而持有第四級毒品或專供製造、施用毒品之器具者，處
1 年以上7 年以下有期徒刑，得併科新臺幣1 百萬元以下罰金。
毒品危害防制條例第11條：
持有第一級毒品者，處3 年以下有期徒刑、拘役或新臺幣5 萬元
以下罰金。
持有第二級毒品者，處2 年以下有期徒刑、拘役或新臺幣3 萬元
以下罰金。
持有專供製造或施用第一、二級毒品之器具者，處1 年以下有期
徒刑、拘役或新臺幣1 萬元以下罰金。
持有毒品達一定數量者，加重其刑至二分之一，其標準由行政院
定之。
附表一
┌───┬───┬────────────┬──────────────┐
│ 編號 │ 名稱 │      數        量      │      備          註        │
├───┼───┼─────┬──────┼──────────────┤
│  一  │海洛因│1 包（內含│裝於1 個土窯│警卷扣押物品編號1 ～12（扣除│
│      │      │6 小包）  │雞鋁箔袋    │編號9 、10）白粉合計31包，均│
├───┼───┼─────┼──────┤含第一級第6 項毒品海洛因成分│
│  二  │海洛因│1 包（內含│合裝於1 個土│，合計淨重1600.38 公克（空裝│
│      │      │3 小包）  │窯雞鋁箔包裝│總重64.79 公克），法務部調查│
├───┼───┼─────┤袋          │局鑑定通知書調科壹字第220023│
│  三  │海洛因│1 包（內含│            │009 號。                    │
│      │      │3 小包）  │            │                            │
├───┼───┼─────┼──────┤                            │
│  四  │海洛因│1 包      │合裝於1 個土│                            │
├───┼───┼─────┤窯雞鋁箔包裝│                            │
│  五  │海洛因│1 包      │袋          │                            │
├───┼───┼─────┤            │                            │
│  六  │海洛因│1 包      │            │                            │
├───┼───┼─────┤            │                            │
│  七  │海洛因│1 包      │            │                            │
├───┼───┼─────┤            │                            │
│  八  │海洛因│1 包      │            │                            │
├───┼───┼─────┼──────┼──────────────┤
│  九  │海洛因│1 包      │            │警卷扣押物品目錄表編號09及10│
├───┼───┼─────┤            │，送驗白粉二包，均含第一級第│
│  十  │海洛因│1 包      │            │6 項毒品海洛因成分，合計淨重│
│      │      │          │            │74.64 克（空包裝總重4.99公克│
│      │      │          │            │），法務部調查局鑑定通知書調│
│      │      │          │            │科壹字第220023008 號        │
├───┼───┼─────┼──────┼──────────────┤
│ 十一 │海洛因│1 包（內含│裝於1 個土窯│同上法務部調查局鑑定通知書調│
│      │      │6 小包）  │雞鋁箔包裝袋│科壹字第000000000 號。      │
├───┼───┼─────┼──────┤                            │
│ 十二 │海洛因│1 包（內含│裝於1 個土窯│                            │
│      │      │8 小包）  │雞鋁箔包裝袋│                            │
└───┴───┴─────┴──────┴──────────────┘
附表二
┌───┬───────┬──────┬────────────────┐
│ 編號 │   名   稱    │   數  量   │        備            註        │
├───┼───────┼──────┼────────────────┤
│  一  │  電熱感溫器  │    1 台    │呈海洛因陽性反應，高雄醫學大學附│
│      │              │            │設中和紀念醫院檢驗報告，報告編號│
│      │              │            │：0000-000                      │
├───┼───────┼──────┼────────────────┤
│  二  │土窯雞鋁箔包裝│    5 個    │呈海洛因陽性反應，高雄醫呈海洛因│
│      │袋            │            │學大學附設中和紀設中和紀念醫院檢│
│      │              │            │驗報告，報告編號：0000-000～9504│
│      │              │            │-670                            │
└───┴───────┴──────┴────────────────┘
附表三
┌───┬───────┬──────┬────────────────┐
│ 編號 │    名稱      │   數  量   │        備            註        │
├───┼───────┼──────┼────────────────┤
│ 一   │  6 號夾鏈袋  │    1 包    │呈海洛因陰性反應，高雄醫學大學附│
│      │              │            │設中和紀念醫院檢驗報告，報告編號│
│      │              │            │：0000-000                      │
├───┼───────┼──────┼────────────────┤
│ 二   │  5 號夾鏈袋  │    1 包    │呈海洛因陰性反應，高雄醫學大學附│
│      │              │            │設中和紀念醫院檢驗報告，報告編號│
│      │              │            │：0000-000                      │
├───┼───────┼──────┼────────────────┤
│ 三   │  3 號夾鏈袋  │    3 包    │呈海洛因陰性反應，高雄醫學大學附│
│      │              │            │設中和紀念醫院檢驗報告，報告編號│
│      │              │            │：0000-000                      │
├───┼───────┼──────┼────────────────┤
│ 四   │  0 號夾鏈袋  │    1 包    │呈海洛因陰性反應，高雄醫學大學附│
│      │              │            │設中和紀念醫院檢驗報告，報告編號│
│      │              │            │：0000-000                      │
└───┴───────┴──────┴────────────────┘


司法院資訊處製作；財團法人民間司法改革基金會備份。
